【裁判字號】    89,易,2735
【裁判日期】    900226
【裁判案由】    傷害
【裁判全文】
臺灣板橋地方法院刑事判決                        八十九年度易字第二七三五號
    公訴人   臺灣板橋地方法院檢察署檢察官
    被  告   甲○○
右列被告因傷害案件，經檢察官提起公訴（八十九年度偵字第一０七四四號），本院
判決如左：
    主  文
甲○○傷害人之身體，處有期徒刑月，如易科罰金，以佰元折算壹日。
    事  實
一、甲○○前於民國八十六年三月十日因傷害及毀損案件，經本院判處拘役各五十九
    日，應執行拘役一一０日，於同年五月三十一日確定，於同年七月十六日經臺灣
    高等法院駁回再審，嗣於同年八月十一日易科罰金執行完畢。其因前案與丙○○
    生有嫌隙而心懷怨懟，復於八十九年三月二十三日凌晨三時四十分許，酒後尚未
    達心神喪失或精神耗弱之程度，在臺北縣板橋市○○路○段三一八巷二十弄三十
    八號一樓前，趁丙○○在信箱旁看信之際，竟基於傷害之故意，先以拳頭毆擊丙
    ○○後腦，並於丙○○倒地後，進而持丙○○所有之安全帽繼續毆打之，致丙○
    ○因此受有右拇指、食指、中指擦傷、右前臂及手肘擦傷、左膝挫傷等傷害。
二、案經被害人丙○○訴由臺北縣警察局海山分局移送臺灣板橋地方法院檢察署檢察
    官偵查起訴。
    理  由
一、訊據被告甲○○矢口否認有何於前揭時地傷害告訴人丙○○之犯行，辯稱：伊於
    八十九年三月二十三日凌晨二點多在家睡至翌日上午八點多，告訴人所指情事伊
    完全不知情，伊對於案發時間及驗傷單之正確及真實性存疑，此係無中生有之事
    云云。
二、然查前揭事實，業據告訴人丙○○於警訊及及偵審中指訴綦詳稱：伊八十九年三
    月二十三日凌晨三時四十分許下班回來，在自家一樓前看信箱內有信，伊因有老
    花眼，便把帽子及眼鏡拿下，看信之際突然被告從後面用拳頭猛擊伊後腦，伊昏
    眩不支倒地，被告即搶伊安全帽再打伊，伊反抗要搶回安全帽而與被告拉扯，被
    告亦跌在地上，伊便將被告壓住，結果被告母親出來，以為伊打她兒子，便打伊
    頭，被告平日酗酒，伊受傷係遭被告毆打所致，伊四年前亦因傷害案而與被告有
    訴訟等語（見偵查卷第五頁背面至第六頁、第十六頁背面、本院八十九年八月十
    七日訊問筆錄）。告訴人因遭被告毆打致受有右拇指、食指、中指擦傷、右前臂
    及手肘擦傷、左膝挫傷等傷害，復有西園醫院八十九年三月二十四日出具之第０
    一０九六三號診斷證明書一紙在卷足憑。
三、次查證人即臺北縣警察局海山分局埔墘派出所警員乙○○於偵審中結證稱：當天
    接獲無線電報案，不到三分鐘即前往現場，抵達時現場已無人在，伊先至被告家
    門口，被告先出來，此時告訴人丙○○亦出現，當時丙○○指認被告打他，被告
    滿身酒氣，對伊大吼小叫，伊請被告至派出所製作筆錄，要對被告作酒精測試，
    被告不肯，其精神狀況還算清醒，但口氣很差，又不願離開派出所，後來由被告
    父母將他趕出派出所，這件事發生前二、三個月，被告亦曾因酒後到派出所鬧等
    語（見偵查卷第二十二頁背面、本院八十九年八月三十日訊問筆錄）。證人員警
    林志成於本院調查時亦稱：被告當時在派出所鬧，後來還是有給他作酒精測試，
    是每公升為一．一三毫克 (1.13mg/l)，但被告拒簽，並說沒有打人，在睡覺，
    當時被告言語表達還算正常，可以聽懂他在說什麼，但無法製作筆錄，是因被告
    拒絕等語（見本院八十九年八月三十日訊問筆錄）。核上開證人所述，再徵諸被
    告於本院審理時自承有喝酒如同喝水般之習性，顯見被告確有因酒後鬧事之事實
    。
四、再查被告行為後在臺北縣警察局海山分局埔墘派出所作酒精測試結果，其吐氣酒
    精含量雖為每公升一．一三毫克，然前開證人乙○○業已證稱被告於警訊時還算
    清醒，言語表達還算正常等語（見本院八十九年八月三十日訊問筆錄），而被告
    亦堅稱：喝酒對其而言就像喝水一樣，其神智是清楚的等語，是其行為時之精神
    狀況尚難認已達心神喪失或精神耗弱之程度。至被告之母沈華年於本院調查時雖
    稱：被告當時在睡覺，伊亦不記得了，後來是派出所來找伊，伊帶被告回家云云
    （見本院八十九年八月三十日訊問筆錄）。惟沈華年既係被告之母，案發當時既
    未在現場，於本院庭訊時且語多保留，表情甚為無奈，其所言不無迴護被告之處
    ，自不足以推翻已明確之前證。綜上所述，被告前揭所辯，無非事後避重就輕圖
    卸之詞，尚難採信，本件事證明確，被告犯行洵堪認定。
五、核被告所為，係犯刑法第二百七十七條第一項之普通傷害罪。爰審酌被告前已有
    傷害毀損前科，此次復於酒後滋事，傷害他人身體，其犯罪之動機、目的、手段
    、犯罪後矢口否認犯行，並無悔意等一切情狀，量處如主文所示之刑，並諭知易
    科罰金之折算標準，以示懲儆。末按刑法第四十一條業於九十年一月四日經立法
    院修正通過，並經總統於九十年一月十日公布，於同年一月十二日生效施行，其
    修正條文為：「犯最重本刑為五年以下有期徒刑以下之刑之罪，而受六個月以下
    有期徒刑或拘役之宣告，因身體、教育、職業、家庭之關係或其他正當事由，執
    行顯有困難者，得以一元以上三元以下折算一日，易科罰金。但確因不執行所宣
    告之刑，難收矯正之效，或難以維持法秩序者，不在此限。」「併合處罰之數罪
    ，均有前項情形，其應執行之刑逾六月者，亦同」，與修正前刑法第四十一條比
    較結果，修正後之條文顯較有利於被告，本件既符合修正後刑法第四十一條第一
    項之情形，依刑法第二條第一項前段規定，自應依修正後刑法第四十一條第一項
    規定諭知易科罰金之折算標準，附此說明。
六、被告持以毆打告訴人之安全帽一個，非違禁物，雖係被告供犯罪所用之物，然非
    被告所有，且未扣案，爰不予宣告沒收，附此敘明。
據上論斷，應依刑事訴訟法第二百九十九條第一項前段，刑法第二百七十七條第一項
、第二條第一項前段、第四十一條第一項，罰金罰鍰提高標準條例第一條前段、第二
條判決如主文。
本案經檢察官陳伯厚到庭執行職務。
中      華      民      國       九十       年     二     月   二十六   日
                                      臺灣板橋地方法院刑事第四庭
                                          法  官  談      虎
右正本證明與原本無異
如不服本判決應於送達後十日內向本院提出上訴狀
                                          書記官  陳  君  偉
中      華      民      國       九十       年     三     月     六     日
附錄本案論罪科刑法條全文：
刑法第二百七十七條第一項
  傷害人之身體或健康者，處三年以下有期徒刑，拘役或一千元以下罰金。


司法院資訊處製作；財團法人民間司法改革基金會備份。
